臺灣高等法院臺中分院刑事判決　　　　94年度上訴字第1177號
上　訴　人　臺灣彰化地方法院檢察署檢察官
被　　　告　丑○○
　　　　　　子○○
上列上訴人因被告等搶奪等案件，不服臺灣彰化地方法院中華民
國94年5月6日第一審判決 （民國94年度訴字第523號，起訴案號
：臺灣彰化地方法院檢察署民國94年度偵字第2235、3081號），
提起上訴，本院判決如左：
    主　　　文
原判決撤銷。
丑○○、子○○共同連續意圖為自己不法之所有，而搶奪他人之
動產，丑○○處有期徒刑貳年陸月，子○○處有期徒刑壹年。
    事 　　 實
一、丑○○與子○○係夫妻關係，丑○○前因竊盜案件，先後經
    原審法院判處拘役五十日、三十日確定，嗣經定應執行拘役
    七十日，已於民國九十一年十二月十八日易科罰金執行完畢
    ；子○○前因竊盜案件，於九十一年八月十九日經原審法院
    判處拘役四十日，緩刑三年確定，尚在緩刑期內（均不構成
    累犯）。詎均不知悔改，因缺錢花用，丑○○竟基於意圖為
    自己不法所有之概括犯意，先於附表一編號一所示之時間、
    地點，獨自搶奪戊○○之財物（詳細犯罪時間、犯罪地點、
    犯罪方法及搶得財物如附表一編號一所示），嗣並與子○○
    基於共同意圖為自己不法所有之概括犯意聯絡，於附表二所
    示之時間、地點，徒手或以其所有客觀上足以對人之生命、
    身體、安全構成威脅，具有危險性而可作為兇器使用之扳手
    （未扣案），先後五次竊取己○○等人如附表二所示之財物
    得手（詳細犯罪時間、犯罪地點、犯罪方法、被害人及竊得
    財物均如附表二所示），再將如附表二編號一、三、四所示
    竊得之機車車牌，改懸掛在渠等所騎乘之機車上（原車牌號
    碼ＪＷ二－二五一，已拆下），以為掩飾身分之用，而於附
    表一編號二至五所示之時間、地點，搶奪辛○○等人之財物
    得手後逃逸（詳細犯罪時間、犯罪地點、犯罪方法、被害人
    及搶得財物均如附表一編號二至五所示），並將竊盜及搶奪
    所得之現金花用殆盡，其他財物及使用後之機車車牌則加以
    丟棄。嗣經警依戊○○遭搶奪之行動電話之通聯紀錄，及調
    閱案發地點附近之監視器錄影紀錄，始循線查獲，並在渠等
    位於彰化縣大村鄉○○村○○○路一一八號之住處，扣得渠
    等所有，為本案犯罪時所穿戴如附表三所示之衣服、安全帽
    及鞋子等物（詳細名稱、數量及所有人均如附表三所示）。
二、案經被害人戊○○、癸○○訴由彰化縣警察局員林分局報請
    臺灣彰化地方法院檢察署檢察官偵查起訴。
    理 　　 由
一、右揭事實業據被告二人於警詢、偵查、原審及本院審理時坦
    承不諱，且互核相符，又核與證人即告訴人戊○○、癸○○
    、證人即被害人己○○、庚○○、丙○○、乙○○、壬○○
    、辛○○、寅○○、丁○○及證人蔡珮容、蘇威龍、江明樺
    於警詢中證述之情節大致相符，並有手機序號查詢單明細一
    紙、通聯調閱查詢單二紙、彰化縣警察局車牌遺失電腦輸入
    單、查詢車牌認可資料、車籍作業系統查詢認可資料各三紙
    、贓物認領保管收據一紙、監視器翻攝照片十幀、被害人指
    認照片資料四份附卷可稽，此外，復有如附表三所示之衣服
    、鞋子及安全帽扣案足資佐證，足徵被告二人之自白與事實
    相符，應堪採信。本件事證明確，被告二人之犯行均堪認定
    。
二、按刑法第三百二十一條第一項第三款之攜帶兇器竊盜罪，係
    以行為人攜帶兇器竊盜為其加重條件，此所謂兇器，其種類
    並無限制，凡客觀上足對人之生命、身體、安全構成威脅，
    具有危險性之兇器均屬之，且祇須行竊時攜帶此種具有危險
    性之兇器為已足，並不以攜帶之初有行兇之意圖為必要。螺
    絲起子為足以殺傷人生命、身體之器械，顯為具有危險性之
    兇器。最高法院七十九年度台上字第五二五三號判例可資參
    照。查被告丑○○用以竊取如附表二編號一、三、四所示機
    車車牌之扳手，雖未扣案，惟該扳手長約十幾公分，金屬材
    質，質地堅硬，一端呈開口狀，業據被告丑○○於原審審理
    時供述明確（參原審九十四年四月二十七日審判筆錄第四頁
    ），並有其當庭繪製之扳手形狀圖在卷可參，可認是客觀上
    足以對人之生命、身體、安全構成威脅，顯為具有危險性之
    兇器。核被告丑○○所為如附表一所示之犯行、被告子○○
    所為如附表一編號二至五所示之犯行，均係犯刑法第三百二
    十五條第一項普通搶奪罪；被告二人所為如附表二編號一、
    三、四所示之犯行，均係犯刑法第三百二十一條第一項第三
    款攜帶兇器竊盜之加重竊盜罪，另所為如附表二編號二、五
    所示之犯行，均係犯刑法第三百二十條第一項之普通竊盜罪
    。原審蒞庭檢察官雖以被告二人無工作，且連續竊盜五次，
    當庭更正起訴法條為刑法第三百二十二條之常業竊盜罪；惟
    按刑法第三百二十二條規定以竊盜為常業之罪，係指恃竊盜
    為生者而言，苟非以一貫犯意以竊盜為生，縱多次行竊，要
    難以常業犯罪論擬（最高法院三十九年度台上字第一二九號
    判決參照）。查本件被告二人基於共同意圖為自己不法所有
    之概括犯意聯絡，固連續犯五次竊盜犯行，惟其中三次竊取
    之標的物係機車車牌，目的在將竊得之車牌作為掩飾搶奪犯
    行之用，並無以竊盜所得財物以營生之犯意，況被告二人雖
    自承犯案時並無工作，然被告子○○本係家庭主婦，負責打
    理家務及照顧二位小孩，且被告二人均與父母同住，家中有
    二輛汽車，一輛為ＴＯＹＯＴＡ牌自小客車，一輛為賓士Ｓ
    三二○型自小客車，業據被告二人於原審審理中供述明確（
    參同前審判筆錄第九頁），並有警方執行搜索時所拍之照片
    二幀在卷可參，顯見被告二人家中經濟狀況應屬不錯，渠等
    顯無以竊盜所得營生之必要，是本院認被告二人應無以竊盜
    為常業之犯意，被告二人之行為，尚未能論以刑法第三百二
    十二條之常業竊盜罪，公訴意旨此部分容有未洽，惟起訴之
    基本社會事實，與本院認定之基本社會事實同一，起訴法條
    應予變更。被告二人就附表一編號二至四所示之搶奪犯行，
    及如附表二所示之普通竊盜及加重竊盜犯行，均有犯意聯絡
    與行為分擔，為共同正犯。又被告二人先後多次搶奪犯行，
    時間緊接，手段相同，所犯為構成要件相同之罪名，顯係基
    於概括犯意反覆為之，為連續犯，應依刑法第五十六條規定
    以一罪論處，並均依法加重其刑；另渠等其先後五次竊盜、
    加重竊盜之犯行，時間緊接，所犯係犯罪基本構成要件相同
    之罪名，顯係基於概括犯意反覆為之，為連續犯，應依同法
    第五十六條之規定以加重竊盜之一罪論，並均依法加重其刑
    。又被告二人所犯前開連續加重竊盜犯行中竊取機車車牌之
    犯行，目的在為搶奪犯行時，將竊得之車牌懸掛在渠等騎乘
    之機車上，以隱藏渠等之真實身分，是渠等所犯前開連續加
    重竊盜罪與連續搶奪罪二罪間，具有方法、目的之牽連關係
    ，為牽連犯，而被告雖係攜帶兇器（扳手）竊盜，惟其攜帶
    扳手之目的在拆卸車牌，相較於被告搶奪時係乘被害人不及
    防備之際，以不法腕力強行取走被害人財物，除侵害被害人
    財產法益，及對被害人心理造成極大壓力外，並隱含有造成
    被害人因此受傷之危險，是應以搶奪犯行之犯罪情節為重，
    而依刑法第五十五條規定從一重論以搶奪罪。前揭犯罪事實
    中如附表二編號二、四、五所示之竊盜犯行，雖未據檢察官
    提起公訴，惟該部分竊盜犯行，與檢察官起訴如附表二編號
    一、三所示之竊盜犯行，有連續竊盜之裁判上一罪關係，本
    於審判不可分之原則，均為起訴效力所及，本院自應併予審
    理，附此敘明。原審以被告等二人罪證明確，予以論罪科刑
    ，原無不合，惟查被告丑○○搶奪被害人戊○○財物之時間
    為九十四年二月四日，原判決誤載為九十三年二月四日，尚
    有未洽，又被告子○○曾犯竊盜罪經法院判處拘役四十日，
    緩刑三年，於緩刑期間又多次犯竊盜及搶奪罪，實不宜再宣
    告緩刑，原判決諭知被告子○○緩刑，亦有未當，檢察官上
    訴意旨原判決不當，為有理由，應由本院將原判決撤銷改判
    。爰審酌被告二人為夫妻，均年輕力盛，體無殘缺，竟不思
    互相勉勵，前已均因竊盜案件經法院判處拘役確定，本次竟
    仍屢屢共犯竊盜及搶奪犯行，渠等守法觀念顯有欠缺，且本
    次於短短一個多月內，即犯竊盜及搶奪犯行各五件，被害人
    甚至包括殘障人士，又將被害人之證件丟棄，造成被害人極
    大之困擾及不便，危害社會治安甚鉅，惟念渠等犯罪所得財
    物除證件外，合計價值僅約新臺幣七萬元，又未將被害人之
    證件作其他不法使用，且犯後尚均能直承犯行無誤，配合警
    方查證，勇於坦認錯誤，及被告子○○係附從於丈夫即被告
    丑○○始共犯本案犯行，又未參與附表一編號一之犯行等一
    切情狀，被告丑○○量處以有期徒刑二年六月，被告子○○
    量處以有期徒刑一年。至扣案如附表三所示之衣服、鞋子及
    安全帽，雖分別為被告二人所有，並為本案犯罪時所穿戴，
    然該等衣物僅是渠等日常穿戴之物，而非供被告二人為本案
    犯罪所用之物，業據被告二人於原審審理時供明在卷，爰不
    諭知沒收；另被告於為附表二編號一、三、四竊盜犯行時，
    所持用之扳手一支，雖為被告所有，然既未扣案，又非違禁
    物，為避免檢察官執行之困難，爰不為沒收之諭知，併此敘
    明。
三、至原審蒞庭檢察官雖以被告丑○○，於九十一年間，因竊盜
    案件先後經法院判處拘役三十日、五十日，並定應執行拘役
    七十日確定，被告子○○於九十一年間亦因竊盜案件，經法
    院判處拘役四十日，緩刑三年確定，竟再犯本案之連續竊盜
    及搶奪犯行，對象還包括殘障人士等，認有施以強制工作保
    安處分之必要等情，固非無據，惟按大法官釋字第四七一號
    解釋已指出：本諸法治國家保障人權之原理及刑法之保護作
    用，其法律規定之內容，應受比例原則之規範，使保安處分
    之宣告，與行為人所為行為之嚴重性、行為人所表現之危險
    性，及對行為人未來之期待相當。本院審酌被告二人前次竊
    盜犯行係竊取機車代步，犯案次數各僅一次，有各該起訴書
    及判決書可參，而本次固連續為竊盜及搶奪行為，惟其所竊
    取、搶奪之財物數額不大，而其於偵、審期間均已坦承犯行
    ，且其除將搶得及竊得之現金花用殆盡外，並未將被害人證
    件再作其他非法利用，衡量被告犯罪行為之危險性及嚴重程
    度，宣告如主文所示之刑，已足認係對被告犯行之適當處罰
    ，且已足對其等產生矯正策勵之影響，且對其等未來發展亦
    仍具可期待性。是若另行宣告強制工作三年，顯與比例原則
    有違，是爰不另為令入勞動場所強制工作之宣告，併此敘明
    。
據上論斷，應依刑事訴訟法第三百六十九條第一項前段、第三百
六十四條、第二百九十九條第一項前段、第三百條，刑法第二十
八條、第五十六條、第三百二十五條第一項、第三百二十一條第
一項第三款、第五十五，判決如主文。
本案經檢察官甲○○到庭執行職務。
中　　華　　民　　國　　94　　年　　7 　　月　　20　　日
　　　　　　　刑事第二庭　審判長法　官　李　璋　鵬
　　　　　　　　　　　　　　　　法　官　蕭　錦　鍾
　　　　　　　　　　　　　　　　法　官　胡　森　田
上列正本證明與原本無異。
如不服本判決應於收受送達後十日內向本院提出上訴書狀，其未
敘述上訴之理由者並得於提起上訴後十日內向本院補提理由書（
均須按他造當事人之人數附繕本）。
　　　　　　　　　　　　　　　　書記官　林　振　甫
中　　華　　民　　國　　94　　年　　7 　　月　　22　　日
附表一：
┌──┬───┬────┬──────┬────────┬───┬───────┐
│編號│行為人│犯罪時間│ 犯 罪 地 點│ 犯  罪  方  法 │被害人│搶  得  物  品│
├──┼───┼────┼──────┼────────┼───┼───────┤
│ 一 │丑○○│九十四年│彰化縣大村鄉│丑○○騎乘未懸掛│戊○○│皮包一個（內有│
│    │      │二月四日│黃厝村東南路│車牌之重型機車，│      │身分證一張、印│
│    │      │十一時三│產業道路旁  │以假車禍之方式，│      │章三枚、萬泰銀│
│    │      │十分許  │            │趁被害人不及防備│      │行金融卡、信用│
│    │      │        │            │之際，搶奪被害人│      │卡各一張、中國│
│    │      │        │            │所有財物，得手後│      │信託信用卡二張│
│    │      │        │            │迅速騎車離去　　│      │、機車行駕照各│
│    │      │        │            │　　　　　　　　│      │一張、健保卡、│
│    │      │        │            │　　　　　　　　│      │捐血卡各一張、│
│    │      │        │            │　　　　　　　　│      │手機一具、門號│
│    │      │        │            │　　　　　　　　│      │之晶片三張、合│
│    │      │        │            │　　　　　　　　│      │作金庫及臺灣銀│
│    │      │        │            │　　　　　　　　│      │行金融卡各一張│
│    │      │        │            │　　　　　　　　│      │、存摺二本、台│
│    │      │        │            │　　　　　　　　│      │新銀行信用卡一│
│    │      │        │            │　　　　　　　　│      │張及現金新台幣│
│    │      │        │            │　　　　　　　　│      │【下同】八千元│
│    │      │        │            │　　　　　　　　│      │，起訴書漏載存│
│    │      │        │            │　　　　　　　　│      │摺一本）　　　│
├──┼───┼────┼──────┼────────┼───┼───────┤
│ 二 │丑○○│九十四年│彰化縣員林鎮│由丑○○騎乘懸掛│辛○○│一百張公益彩券│
│    │子○○│二月二十│南平里新生路│竊得之ＫＵＣ－二│      │，價值約一萬多│
│    │      │四日十一│四二五號前路│七二號車牌之機車│      │元            │
│    │      │時五十分│旁          │搭載子○○，趁殘│      │　            │
│    │      │許      │            │障之被害人乘坐輪│      │　            │
│    │      │        │            │椅致不及防備之際│      │　            │
│    │      │        │            │，搶奪被害人所有│      │              │
│    │      │        │            │財物，得手後迅騎│      │              │
│    │      │        │            │機車逃逸        │      │              │
├──┼───┼────┼──────┼────────┼───┼───────┤
│ 三 │丑○○│九十四年│彰化縣員林鎮│由丑○○騎乘機車│癸○○│皮包一個（內有│
│    │子○○│三月三日│新興里新興街│搭載子○○，由賴│      │身分證一張、萬│
│    │      │十六時十│二十七號    │幸君以佯稱問路之│      │泰銀行金融卡、│
│    │      │五分許  │            │方式，趁被害人不│      │中國信託金融卡│
│    │      │        │            │及防備之際，搶奪│      │二張、機車行駕│
│    │      │        │            │被害人放置於機車│      │照、學生證、健│
│    │      │        │            │，腳踏板上之皮包│      │保卡各一張及現│
│    │      │        │            │得手後迅騎車逃逸│      │金一千元）    │
├──┼───┼────┼──────┼────────┼───┼───────┤
│ 四 │丑○○│九十四年│彰化縣員林鎮│由丑○○騎乘懸掛│寅○○│皮包一個（內有│
│    │子○○│三月四日│惠來里中山南│竊得之Ｆ八Ｈ－六│      │身分證一張、土│
│    │      │十時五十│路五十四號前│七三號車牌之機車│      │地銀行及第一銀│
│    │      │五分許  │            │搭載子○○，再由│      │行金融卡各一張│
│    │      │        │            │子○○下車走至被│      │、中國信託信用│
│    │      │        │            │害人所駕駛之自小│      │卡二張、國泰銀│
│    │      │        │            │客車右側，以佯稱│      │行金融卡二張、│
│    │      │        │            │問路之方式，趁被│      │健保卡二張、保│
│    │      │        │            │害人不及防備之際│      │險卡一張、現金│
│    │      │        │            │，搶奪被害人放置│      │四百元）      │
│    │      │        │            │於右前座椅上之皮│      │              │
│    │      │        │            │包，得手後迅騎機│      │              │
│    │      │        │            │車逃逸          │      │              │
├──┼───┼────┼──────┼────────┼───┼───────┤
│ 五 │丑○○│九十四年│彰化縣員林鎮│由丑○○騎乘懸掛│丁○○│皮包一個（內有│
│    │子○○│三月四日│仁愛里林森路│竊得之Ｆ八Ｈ－六│      │身分證一張、彰│
│    │      │十時四十│二○○號前  │七三號車牌之機車│      │化銀行及中國商│
│    │      │分許    │            │搭載子○○，再由│      │銀、玉山銀行、│
│    │      │        │            │子○○下車走至被│      │聯邦銀行信用卡│
│    │      │        │            │害人所駕駛之自小│      │各一張、存摺六│
│    │      │        │            │客車右側，以佯稱│      │本、手機一具、│
│    │      │        │            │被害人車輛左側後│      │職業證書一張、│
│    │      │        │            │視鏡撞到東西，然│      │健保卡、汽車行│
│    │      │        │            │後趁被害人不及防│      │駕駛照各一張、│
│    │      │        │            │備之際，搶奪其放│      │現金四萬元，聲│
│    │      │        │            │置於右前座椅上之│      │請書贅載郵局金│
│    │      │        │            │皮包，得手後迅騎│      │融卡一張）    │
│    │      │        │            │機車逃逸        │      │              │
└──┴───┴────┴──────┴────────┴───┴───────┘
附表二：
┌──┬────────┬────────┬───────────┬───┬────────┐
│編號│ 犯  罪  時  間 │ 犯  罪  地  點 │   犯   罪   方   法  │被害人│ 竊　得　財　物 │
├──┼────────┼────────┼───────────┼───┼────────┤
│一  │九十四年二月廿二│彰化縣員林鎮三信│由子○○把風，丑○○以│己○○│車號ＫＵＣ─二七│
│    │日九時許（起訴書│里中山路二段二六│客觀上足供兇器使用之扳│      │二號重機車之車牌│
│    │誤載為同年月廿四│九號後之停車場  │手竊取                │      │一面            │
│    │日）            │                │                      │      │                │
├──┼────────┼────────┼───────────┼───┼────────┤
│二  │九十四年二月廿三│彰化縣員林鎮和平│由丑○○騎乘懸掛竊得之│庚○○│皮包一個（內有身│
│    │日十一時廿五分許│里中山路二二七巷│ＫＵＣ－二七二號車牌之│      │分證一張、中國信│
│    │                │口              │機車搭載子○○，再由賴│      │託信用卡七張、印│
│    │                │                │幸君下車至庚○○車牌號│      │鑑一枚、汽機車駕│
│    │                │                │碼八六三○─ＬＫ號自小│      │照、丙級檢定卡各│
│    │                │                │客車右側，趁庚○○不注│      │一張、ＬＶ小皮夾│
│    │                │                │意之際，竊取其置於右前│      │一個內有現金六千│
│    │                │                │座椅上之皮包一個      │      │五百元）        │
├──┼────────┼────────┼───────────┼───┼────────┤
│三  │九十四年三月四日│彰化縣員林鎮三信│由子○○把風，丑○○以│丙○○│車號Ｆ八Ｈ─六七│
│    │九時許（起訴書誤│里中山路二段二六│客觀上足供兇器使用之扳│      │三號重機車之車牌│
│    │載為同年月三日）│九號後之停車場  │手竊取                │      │一面            │
├──┼────────┼────────┼───────────┼───┼────────┤
│四  │九十四年三月八日│彰化縣大村鄉美港│由子○○把風，丑○○以│乙○○│車號ＦＲ二─○二│
│    │十四時許        │村美港橫巷之美利│客觀上足供兇器使用之扳│      │八號重機車之車牌│
│    │                │達自行車公司前  │手竊取                │      │一面            │
├──┼────────┼────────┼───────────┼───┼────────┤
│五  │九十四年三月八日│彰化縣員林鎮大仁│由丑○○騎乘懸掛竊得之│壬○○│皮包一個（內有公│
│    │十六時零五分許  │街五十五號前    │ＦＲ二－○二八號車牌之│      │司印章二枚、戶口│
│    │                │                │機搭載子○○，再由賴幸│      │謄本、隨身碟、扣│
│    │                │                │君下車竊取黃美捐放置於│      │繳憑單及客戶資料│
│    │                │                │未上鎖之車牌號碼ＰＺ─│      │）              │
│    │                │                │七四一九號自小客車內之│      │                │
│    │                │                │皮包一個              │      │                │
└──┴────────┴────────┴───────────┴───┴────────┘
附表三：
┌──┬───────┬──┬───────┬──┬────────┬──┬─────┐
│編號│物　品　名　稱│數量│所 有 人 姓 名│編號│ 物　品　名　稱 │數量│所有人姓名│
├──┼───────┼──┼───────┼──┼────────┼──┼─────┤
│一  │愛迪達黑色外套│一件│丑○○        │五  │全罩式安全帽    │一個│丑○○    │
├──┼───────┼──┼───────┼──┼────────┼──┼─────┤
│二  │米色男用外套  │一件│丑○○        │六  │米色女用外套    │一件│子○○    │
├──┼───────┼──┼───────┼──┼────────┼──┼─────┤
│三  │男用涼鞋      │一雙│丑○○        │七  │黑色女用外套    │一件│子○○    │
├──┼───────┼──┼───────┼──┼────────┼──┼─────┤
│四  │半罩式安全帽  │四個│丑○○、子○○│八  │耐吉牌女用運動鞋│一雙│子○○    │
└──┴───────┴──┴───────┴──┴────────┴──┴─────┘
                                                    Ｒ
